臺灣臺北地方法院刑事簡易判決　　　　 100年度簡字第3282號
公　訴　人　臺灣臺北地方法院檢察署檢察官
被　　　告　鄭志豪
上列被告因詐欺案件，經檢察官提起公訴（100年度偵字第14564
、14568、15115號），本院受理後（100年度易字第2310號），
因被告於準備程序中自白犯罪，經本院合議庭裁定改由受命法官
獨任依簡易判決處刑程序，逕以簡易判決如下：
    主          文
鄭志豪幫助共同意圖為自己不法之所有，以詐術使人將本人之物
交付，處拘役肆拾日，如易科罰金，以新臺幣壹仟元折算壹日。
    犯罪事實及理由
一、鄭志豪於民國100年4月間因需尋得工作賺取生活所需，遂於
    人力銀行網站張貼求職訊息並留下線上即時通訊MSN帳號作
    為聯絡方式，嗣某真實姓名、年籍均不詳，自稱「阿賢」之
    成年男子，與鄭志豪聯絡後，諉稱其販賣運動彩券，需徵人
    整理資料，並表示先以每金融帳戶新臺幣（下同）2千元之
    代價，要求鄭志豪將金融機構之存摺、開戶印章、金融卡寄
    送至臺北市○○區○○街9號供其使用。鄭志豪明知金融機
    構帳戶係個人理財之重要工具，為攸關個人財產、信用之表
    徵，若將金融帳戶之存摺、印章、金融卡等提供予不法集團
    成員，將可能遭不法集團作為詐欺被害人並指示被害人匯款
    入金融帳戶之用，藉以掩飾並提取犯罪所得，而逃避檢警人
    員之追緝，其因急於應徵工作，思慮未周，竟不違背其本意
    ，依「阿賢」之指示，於100年4月13日某時許，將其分別向
    聯邦商業銀行微風簡易型分行所開設帳號000-000000000000
    號之帳戶、華南商業銀行儲蓄分行（起訴書誤載為城東分行
    ，應予更正）所開設帳號000-000000000000號之帳戶及臺灣
    銀行臺北分行所開設帳號000-0000000000000197號之帳戶等
    3 個帳戶之存摺、開戶印章及金融卡寄送至上址，再於MSN
    告知前開3個帳戶之金融卡密碼。嗣「阿賢」取得上揭3個帳
    戶之存摺、開戶印章、金融卡（含密碼）後，將6千元轉帳
    、交付予鄭志豪，嗣即由其與所屬不法集團其他成年成員共
    同基於意圖為自己不法所有之犯意聯絡，以如附表編號1至4
    所示之佯稱買賣交易付款方式錯誤設定為分期付款，致將重
    複扣款之詐欺方式，致如附表編號1至4所示之曾俞程、吳芊
    頤、黃宇禾、陳冠熾等4人陷於錯誤，誤認確有上情且需至
    自動櫃員機操作始能取消分期付款，而分別於如附表編號1
    至4所示之時間，依詐欺集團之指示，以如附表編號1至4所
    示之匯款方式，將如附表編號1至4所示之詐騙金額匯款至上
    揭3個帳戶內（各該詐騙時間、方式、金額及所匯入之帳戶
    等，均詳如附表編號1至4「詐騙經過」欄所示），且匯入之
    款項均隨即遭提領一空。嗣因曾俞程、吳芊頤、黃宇禾、陳
    冠熾等4人於匯款後，發覺受騙情事而報警，經警循線查悉
    上情。案經臺北市政府警察局中山分局報告臺灣臺北地方法
    院檢察署檢察官偵查起訴。
二、按刑事訴訟法第449條第1項規定之案件，檢察官依通常程序
    起訴，經被告自白犯罪，法院認為宜以簡易判決處刑者，得
    不經通常審判程序，逕以簡易判決處刑；又依此簡易判決所
    科之刑以宣告緩刑、得易科罰金之有期徒刑及拘役或罰金為
    限，刑事訴訟法第449條第2項、第3項分別定有明文。查本
    件被告鄭志豪所為，經檢察官提起公訴，本院依通常程序審
    理（100年度易字第2310號案件），因被告於準備程序中自
    白犯罪，本院認被告所為合於以簡易判決處刑之要件，經本
    院合議庭裁定改由受命法官獨任依簡易判決處刑程序，是本
    件爰依簡易程序處刑。
三、上揭犯罪事實，業據被告於警詢、偵訊及本院準備程序中坦
    認在卷（參見100年度偵字第14564號偵查卷第17頁至第24頁
    ，100年度偵字第14568號偵查卷第6頁至第8頁、第43頁至第
    44頁，100年度偵字第15115號偵查卷第10頁至第12頁；本院
    100年度易字第2310號卷第14頁），另有附表編號1至4「證
    據及其所在處」欄所示之證據在卷可憑。基上，足認被告之
    自白均與事實相符，堪以信實。本件被告犯罪事實明確，自
    均應依法論科。
四、論罪科刑之理由：
  (一)按刑法上之幫助犯，係對於犯罪與正犯有共同之認識，以幫
    助之意思，對於正犯資以助力，而未參與實施犯罪之行為者
    而言。因此如未參與實施犯罪構成要件之行為，且係出於幫
    助之意思提供助力，即屬幫助犯，而非共同正犯。被告基於
    幫助之犯意，提供詐騙集團成員上開3個帳戶之存摺、開戶
    印章、金融卡（含密碼），以供其等施用詐術，已如前述。
    詐騙集團成員利用被告之幫助，使被害人曾俞程、吳芊頤、
    黃宇禾、陳冠熾等4人在遭施用詐術後陷於錯誤，而匯款至
    被告提供之帳戶，足見被告僅係參與詐欺罪構成要件以外之
    行為，且並無證據證明被告係以正犯而非以幫助犯之犯意參
    與犯罪，應認其所為係幫助犯而非正犯行為。而被告所幫助
    之成年詐騙集團成員間，有犯意聯絡與行為分擔，屬共同正
    犯（最高法院98年度台非字第141號、97年度台非字第268號
    判決意旨可供參照），此部分起訴書犯罪事實欄已論及（既
    稱犯罪「集團」，自屬具犯意聯絡、行為分擔之多數人組合
    ），僅未及明確記載並有論罪法條漏引之情形，但仍無損屬
    公訴範圍，附此敘明。故核被告所為，係犯刑法第339條第1
    項、第30條第1項前段、第28條共同詐欺取財罪之幫助犯。
  (二)又被告以幫助他人詐騙之不確定故意決意，同時交付上開帳
    戶之存摺、金融卡及密碼，幫助真實姓名、年籍均不詳，自
    稱「阿賢」之成年男子及其所屬之詐欺集團成年成員，分別
    詐得被害人曾俞程、吳芊頤、黃宇禾、陳冠熾等4人之財物
    ，係以1行為觸犯數個幫助詐欺取財罪，為想像競合犯，應
    從重論以一個幫助詐欺取財罪。
  (三)被告係以幫助之意思，參與構成要件以外之行為，為幫助犯
    ，依刑法第30條第2項規定，按正犯之刑減輕之。
  (四)爰審酌被告前無犯罪紀錄，素行良好，此有臺灣高等法院被
    告前案紀錄表1份在卷可稽，其將所有上開3個金融帳戶之存
    摺、開戶印章、金融卡（含密碼）供作非法使用之犯罪手段
    ，對社會交易安全產生負面影響，增加政府查緝此類犯罪之
    困難，且使詐欺集團成員得以掩飾詐欺所得之財物，並使被
    害人曾俞程、吳芊頤、黃宇禾、陳冠熾等4人受有如附表編
    號1至4所示財產上損害，復衡量其專科畢業之智識程度、家
    庭經濟勉持之生活狀況（見警詢調查筆錄受詢問人欄），兼
    衡其犯罪之動機、目的乃因求職心切欲賺取生活所需及犯後
    坦承犯行，態度尚可等一切情狀，而量處如主文所示之刑，
    並諭知易科罰金之折算標準，以示懲戒。
五、應適用之法條：
  (一)刑事訴訟法第449條第2項、第3項。
  (二)刑法第30條第1項前段、第2項、第28條、第339條第1項、第
    55條。
  (三)刑法施行法第1條之1第1項、第2項前段。
六、如不服本判決，得自收受送達之翌日起10日內，向本院提出
    上訴狀。
中    華    民    國   100    年    9     月    19    日
                  臺灣臺北地方法院刑事第九庭
                              法  官  古瑞君
以上正本證明與原本無異。
如不服本判決應於收受送達後10日內向本院提出上訴書狀，並應
敘述具體理由；其未敘述上訴理由者，應於上訴期間屆滿後20日
內向本院補提理由書（均須按他造當事人之人數附繕本）「切勿
逕送上級法院」。
告訴人或被害人如對於本判決不服者，應具備理由請求檢察官上
訴，其上訴期間之計算係以檢察官收受判決正本之日期為準。
                              書記官  莊宜諳
中    華    民    國   100    年    9     月    19    日
附錄本案論罪法條全文：
刑法第339條
意圖為自己或第三人不法之所有，以詐術使人將本人或第三人之
物交付者，處5年以下有期徒刑、拘役或科或併科1千元以下罰金
。
以前項方法得財產上不法之利益或使第三人得之者，亦同。
前二項之未遂犯罰之。
刑法第30條
幫助他人實行犯罪行為者，為幫助犯。雖他人不知幫助之情者，
亦同。
幫助犯之處罰，得按正犯之刑減輕之。
附表：
┌─┬───┬────────────┬───────────┐
│編│被害人│詐騙經過（詐騙時間、方式│證據及其所在處        │
│號│      │、金額及所匯入之帳戶）  │                      │
├─┼───┼────────────┼───────────┤
│ 1│曾俞程│於100年4月17日20時14分許│1.證人即被害人曾俞程之│
│  │      │，詐欺集團成員撥打電話予│  證述（參見100年度偵 │
│  │      │曾俞程，並佯稱為網路賣家│  字第14564號偵查卷第8│
│  │      │，諉稱其前此網路購物所設│  頁至第9頁）         │
│  │      │定之交易紀錄有誤，嗣另一│2.新竹市警察局第三分局│
│  │      │詐欺集團成員又撥打電話予│  香山派出所受理各類案│
│  │      │曾俞程，佯稱係郵局客服人│  件紀錄表、受理刑事案│
│  │      │員，諉稱因其交易紀錄錯誤│  件報案三聯單、受理詐│
│  │      │，將造成按月自帳戶重複扣│  騙帳戶通報警示簡便格│
│  │      │款，需至自動櫃員機辦理停│  式表、金融機構聯防機│
│  │      │止轉帳，致曾俞程陷於錯誤│  制通報單、內政部警政│
│  │      │，遂依該詐騙集團成年成員│  署反詐騙諮詢專線紀錄│
│  │      │之指示，於同日20時47分許│  表影本各1紙。       │
│  │      │，至自動櫃員機，以轉帳方│3.聯邦商業銀行業務管理│
│  │      │式將29,909元存入被告於聯│  部存匯集中作業科100 │
│  │      │邦商業銀行微風簡易型分行│  年5月12日(100)聯業管│
│  │      │所涉立帳號000-0000000000│  (集)字第10010310690 │
│  │      │31號之帳戶，並隨即遭提領│  號回覆函暨檢附之聯邦│
│  │      │一空。                  │  銀行客戶基本資料、印│
│  │      │                        │  鑑卡、申請書、帳戶交│
│  │      │                        │  易明細影本各1紙。   │
│  │      │                        │4.被害人曾俞程匯款之自│
│  │      │                        │  動櫃員機交易明細表影│
│  │      │                        │  本1紙。             │
│  │      │                        │（2.3.4.部分見同上偵查│
│  │      │                        │卷第7頁、第10頁、第36 │
│  │      │                        │頁至第46頁）。        │
├─┼───┼────────────┼───────────┤
│ 2│吳芊頤│於100年4月17日20時18分許│1.證人即被害人吳芊頤之│
│  │      │，詐欺集團成員撥打電話予│  證述（參見同上偵查卷│
│  │      │吳芊頤，並佯稱為某燈飾店│  第13頁至第15頁）。  │
│  │      │家，諉稱其前此購物所設定│2.臺南市政府警察局麻豆│
│  │      │之付款方式有誤，嗣另一詐│  分局湖山派出所受理各│
│  │      │欺集團成員又撥打電話予吳│  類案件紀錄表、受理刑│
│  │      │芊頤，佯稱係郵局客服人員│  事案件報案三聯單、受│
│  │      │，諉稱因其設定付款方式錯│  理詐騙帳戶通報警示簡│
│  │      │誤，雖已付款完畢仍將重複│  便格式表、金融機構聯│
│  │      │分期付款，需至自動櫃員機│  防機制通報單、內政部│
│  │      │辦理停止轉帳，致吳芊頤陷│  警政署反詐騙諮詢專線│
│  │      │於錯誤，遂依該詐騙集團成│  紀錄表影本各1紙。   │
│  │      │年成員之指示，於同日20時│3.聯邦商業銀行業務管理│
│  │      │56 分許，至自動櫃員機， │  部存匯集中作業科100 │
│  │      │以轉帳方式將29,987元存入│  年5月12 日(100) 聯業│
│  │      │被告於聯邦商業銀行微風簡│  管(集)字第1001031069│
│  │      │易型分行所涉立帳號803-04│  0號回覆函暨檢附之聯 │
│  │      │0000000000號之帳戶，並隨│  邦銀行客戶基本資料、│
│  │      │即遭提領一空。          │  印鑑卡、申請書、帳戶│
│  │      │                        │  交易明細影本各1紙。 │
│  │      │                        │4.被害人吳芊頤匯款之自│
│  │      │                        │  動櫃員機交易明細表影│
│  │      │                        │  本1紙。             │
│  │      │                        │（2.3.4.部分見同上偵查│
│  │      │                        │卷第12頁、第16頁、第36│
│  │      │                        │頁至第40頁、第48頁至第│
│  │      │                        │53頁）。              │
│  │      │                        │                      │
├─┼───┼────────────┼───────────┤
│3 │黃宇禾│於100年4月17日20時26分許│1.證人即被害人黃宇禾於│
│  │      │，詐欺集團成員撥打電話予│  警詢中之陳述（參見10│
│  │      │黃宇禾，並佯稱為網路賣家│  0年度偵字第14568號偵│
│  │      │，諉稱其前此網路購物所設│  查卷第4頁至第5頁）。│
│  │      │定之付款交易紀錄有誤，嗣│2.華南商業銀行儲蓄分行│
│  │      │另一詐欺集團成員又撥打電│  100年5月10日（100） │
│  │      │話予黃宇禾，佯稱係銀行客│  華儲字第111號函及所 │
│  │      │服人員，諉稱因作業疏失，│  附被告於該銀行所涉立│
│  │      │將造成分期付款，需至自動│  左列帳戶之客戶基本資│
│  │      │櫃員機辦理取消，致黃宇禾│  料及印鑑卡、左列帳戶│
│  │      │陷於錯誤，遂依該詐騙集團│  之交易明細影本1份。 │
│  │      │成年成員之指示，於同日22│3.內政部警政署反詐騙諮│
│  │      │時44分許，至自動櫃員機，│  詢專線紀錄表、新竹市│
│  │      │以轉帳方式將15,234元存入│  警察局第二分局關東橋│
│  │      │被告於華南商業銀行城東分│  派出所受理各類案件紀│
│  │      │行所設立帳號000-00000000│  錄表、受理詐騙帳戶通│
│  │      │4193號之帳戶，並隨即遭提│  報警示簡便格式表、受│
│  │      │領一空。                │  理刑事案件報案三聯影│
│  │      │                        │  本各1紙。           │
│  │      │                        │4.被害人黃宇禾轉帳匯款│
│  │      │                        │  之自動櫃員機交易明細│
│  │      │                        │  表影本1紙。         │
│  │      │                        │（2.3.4.部分見同上偵查│
│  │      │                        │卷第11頁至第31頁、第35│
│  │      │                        │頁至第36頁）。        │
│  │      │                        │                      │
│  │      │                        │                      │
│  │      │                        │                      │
│  │      │                        │                      │
├─┼───┼────────────┼───────────┤
│4 │陳冠熾│於100年4月17日15時20分許│1.證人即被害人陳冠熾於│
│  │      │，詐欺集團成員撥打電話予│  警詢中之陳述（參見10│
│  │      │陳冠熾，並佯稱為網路賣家│  0年度偵字第15115號偵│
│  │      │，諉稱其前此網路購物所設│  查卷第7頁至第8頁）。│
│  │      │定之付款交易紀錄有誤，嗣│2.臺灣銀行臺北分行100 │
│  │      │另一詐欺集團成員又撥打電│  年5月11日臺北營密字 │
│  │      │話予陳冠熾，佯稱係銀行客│  第00000000001號函暨 │
│  │      │服人員，諉稱因作業疏失，│  檢附之左列帳戶之印鑑│
│  │      │將造成分期付款，需至自動│  卡、歷史明細查詢單影│
│  │      │櫃員機辦理取消，致陳冠熾│  本1份。             │
│  │      │陷於錯誤，遂依該詐騙集團│3.臺中市政府警察局豐原│
│  │      │成年成員之指示，於同日15│  分局豐原派出所陳報單│
│  │      │時47分許，至自動櫃員機，│  、受理詐騙帳戶通報警│
│  │      │以轉帳方式將29,987元存入│  示簡便格式表、受理各│
│  │      │被告於臺灣銀行臺北分行所│  類案件紀錄表、內政部│
│  │      │開設帳號000-000000000000│  警政署反詐騙諮詢專線│
│  │      │0號之帳戶，並隨即遭提領 │  紀錄表影本各1份。   │
│  │      │一空。                  │4.被害人陳冠熾轉帳匯款│
│  │      │                        │  之自動櫃員機交易明細│
│  │      │                        │  表影本1紙。         │
│  │      │                        │（2.3.4.部分見同上偵查│
│  │      │                        │卷第5頁至第6頁、第9頁 │
│  │      │                        │、第14頁至第15頁、第21│
│  │      │                        │頁至第24頁）。        │
│  │      │                        │                      │
└─┴───┴────────────┴───────────┘